【裁判字號】    88,交上訴,56
【裁判日期】    890428
【裁判案由】    業務過失致死
【裁判全文】
臺灣高等法院高雄分院刑事判決          八十八年度交上訴字第五六號
    上  訴  人  臺灣高雄地方法院檢察署檢察官
    上  訴  人
    即  被  告  丙○○
    選任辯護人  郭國益
右上訴人因被告業務過失致死案件，不服臺灣高雄地方法院八十八年度交訴字第八０
號，中華民國八十八年八月十九日第一審判決（起訴案號：臺灣高雄地方法院檢察署
八十八年度偵字第一三一五三號），提起上訴，本院判決如左：
      主      文
原判決撤銷。
丙○○從事業務之人，因業務上之過失致人於死，處有期徒刑陸月。
      事      實
一、丙○○為合交通有限公司司機，領有職業大貨車駕駛執照，以駕駛大貨車運送
    貨物為業，乃從事駕駛業務之人，於民國八十八年五月二十日上午七時四十五分
    許，駕駛車牌號碼ＷＩ－一六二號營業用大貨車，沿高雄縣旗楠公路由旗山往楠
    梓方向（自東向西）行駛，途經該路七十五號環球麵粉廠前之分向安全島之缺口
    時，屬無號誌交岔路口，原應注意車前狀況並隨時採取必要之安全措施，且依當
    時狀況並無不能注意之情形，竟仍疏於注意右側來車即行左轉，待左轉彎即將完
    成之時，適陳甲坤騎乘車牌號碼0000000號（起訴書誤載為000000
    0號）之車型機車，沿旗楠公路由楠梓往旗山方向（自西向東）之機車道行駛，
    於行經該無號誌交岔路口時，疏未注意，未讓即將轉彎完成之曾車先行，致剎停
    不及而撞及丙○○所駕駛大貨車之右後車板及右後輪擋泥板，致陳甲坤人車倒地
    而受傷，經送醫急救後，延至八十八年五月二十一日下午四時四十分許，因顱內
    出血而不法死亡。肇事後，丙○○留於現場並向到場處理之警完自首表甲係肇事
    之人。
二、案經陳甲坤之妻乙○○訴由高雄縣警察局岡山分局報告臺灣高雄地方法院檢察署
    檢驗成績書偵查起訴。
      理      由
一、訊據上訴人即被告丙○○對於右揭時地駕駛大貨車與被害人陳甲坤所駕駛之重型
    機車撞擊發生車禍，並致生被害人死亡之結果坦承不違，惟矢口否認有何過失，
    辯稱係因被害人車速太快，才會撞上伊大貨車之右後方云云。惟查依卷附道路交
    通事故調查表及現場相片所示，大貨車右後方受損，機車車頭受損，機車煞車痕
    在岔路內，另被告於警訊時供稱：我駕大貨車東向西行駛，左轉往環球麵粉廠時
    與對向直行陳車在機車道上側撞，我左轉前，有看見對向死者之機車還很遠；肇
    事後，大貨車車尾北距東向快慢車道線五公尺，頭南尾北停於交岔路口上（麵粉
    廠前道路），由此相關位置可知被告於左轉彎即將完成之際，遭陳車撞及其大貨
    車右後，方而被害人確因本件車禍受傷死亡，亦經臺灣高雄地方法院檢察署檢察
    官督同法醫師相驗屬實，製有勘驗筆錄、驗斷書及相驗屍體證甲書在卷可資佐證
    。
二、按汽車行駛時，駕駛人應注意車前狀況，並隨時採取必要之安全施，道路交通安
    全規則第九十四條第三項定有甲文，被告駕駛車輛行駛，自應依循上開事項而為
    注意，而依卷附道路交通事故調查報告表所載，肇事現場當時為日間，光線充足
    ，無其他障礙，視距良好，且被告於左轉之前亦已發現對向車道上有被害人所騎
    乘之機車行駛，業據被告於警訊中自承在卷可稽（參相驗卷第三頁背面），並無
    不能注意之情形。乃被告竟仍疏為注意，率以為陳某機車會減速慢行，貿然自上
    開安全島缺口處左轉，橫越對向道路之快車道及機車道而進入環球麵粉廠，於頭
    南尾北，車尾即將脫離東向機車道時，遭陳車撞及右後方，雖陳某未讓即將轉彎
    完成之曾車先行，其本身有違道路交通安全規則第一百零二條第一項第六款後段
    規定，且為本案肇事之主因然被告之過失責任，並不因而完全免除，此並經台灣
    省車輛行車事故覆議鑑定委員會為相同之認定，有該會八十九年二月十八日府覆
    議字第八八一八二九號覆議意見書可稽，又被害人確因本件車禍受傷不治死亡，
    已如前述，則被告之過失行為與被害人之死亡結果間自具有相當因果關係。是以
    本件事證甲確，被告之犯行堪予認定。
三、被告為合交通有限公司之司機，以駕駛大貨車運送貨物為業，此經被告自承在
    卷足稽，是被告乃從事駕駛業務之人，足堪認定。核其所為，係犯刑法第二百七
    十六條第二項之罪。被告於車禍發生後向到場處理之警員表甲係肇事之人，於偵
    查機關未發覺前主動告知警員其為肇事之人乙節，業據被告供甲並經證人即高雄
    縣警察局岡山分局警員陳仁彥及環球麵粉廠守衛黃朝慶證述甲確在卷（參原審八
    十八年七月十五日、七月二十七日審判筆錄），為對於未發覺之罪自首而接受裁
    判，應減輕其刑。
四、原審據以論罪科刑，固非無見，但本案肇事原因，被害人機車尚未進入交岔路口
    ，而被告車已達中心處並開始轉彎，此時應由直行車讓轉彎車先行，此觀道路交
    通安全規則第一百零二條第一項第六款後段規定自甲，原審誤論被告應讓被害人
    之機車先行，自有未洽，被告上訴否認犯罪，固無足取，惟原判決既有可議，自
    應予以撤銷改判。審酌被告過失情節較輕，及未能與被害人家屬和解第一切情狀
    ，量處有期徒刑六月，又檢察官循告訴人請，以被告未能賠償，原審量刑過輕為
    由提起上訴，然查被告應負之賠償數額，雙方既不能達成協議，自應依民事訴訟
    程序解決，且肇事原因，不能全苛責被告，本院仍認量處有期徒刑六月為適當，
    檢察官上訴無理由，併此敘甲。
據上論結，應依刑事訴訟法第三百六十九條第一項前段、第三百六十四條、第二百九
十九條第一項前段、刑法第二百七十六條第二項、第六十二條前段、戡亂時期罰金罰
鍰提高標準條例第一條前段，判決如主文。
本案經檢察官邱榮藏到庭執行職務。
中    華    民    國        八十九      年      四      月    二十八    日
                              臺灣高等法院高雄分院刑事第九庭
                                  審判長法官  張甲松
                                        法官  任森銓
        法官  江泰章
右正本證甲與原本無異。
如不服本判決，應於判決送達後十日內向本院提出上訴狀，其未述理由者並應於提
出上訴狀後十日內向本院補提理由書（應附繕本)。
                                      書記官  黃一秋
中    華    民    國        八十九      年      五      月      一      日
附錄：本判決論罪科刑法條：
刑法第二百七十六條
因過失致人於死者，處二年以下有期徒刑、拘役或二千元以下罰金。
從事業務之人，因業務上之過失犯前項之罪者，處五年以下有期徒刑或拘役，得併科
三千元以下罰金。
                                                                      Ｈ


司法院資訊處製作；財團法人民間司法改革基金會備份。
